臺灣高等法院高雄分院刑事判決　　　　99年度上訴字第2090號
上　訴　人　臺灣高雄地方法院檢察署檢察官
被　　　告　齊伯理
上列上訴人因被告妨害風化案件，不服臺灣高雄地方法院99年度
訴字第1206號中華民國99年11月15日第一審判決（起訴案號：臺
灣高雄地方法院檢察署99年度偵緝字第1333號），提起上訴，本
院判決如下：
    主  文
上訴駁回。
    理  由
一、公訴意旨略以：被告齊伯理與不詳應召站成員共同基於意圖
    使女子與男客為性交行為而媒介以營利之犯意聯絡，約定於
    應召站成員接獲男客索求性交易服務時，即以電話通知被告
    搭載應召小姐至指定飯店，媒介應召小姐與男客從事性交易
    以營利，即擔任俗稱「馬伕」之工作。於民國98年10月7 日
    晚間8 時40分前某時，被告接獲應召站電話指示，即以電話
    連絡越南籍成年應召女子DO THI HUONG（中文譯名「杜氏香
    」，業經遣返出境），並駕駛車號7495-XL 號自小客車前往
    約定地點，搭載杜氏香至飯店與男客從事性交易。嗣於同日
    晚間8 時40分許，在高雄市○○區○○路與明星街口（起訴
    書誤載明星路），經警發覺被告與杜氏香同在車內形跡可疑
    ，上前盤查而查獲上情，因認被告涉有刑法第231 條第1 項
    圖利媒介性交罪嫌等語。
二、按認定不利於被告之證據須依積極證據，苟積極證據不足為
    不利於被告事實之認定，即應為有利被告之認定，更不必有
    何有利之證據；又犯罪事實之認定，應憑證據，如無相當之
    證據，或證據不足以證明，自不得以推測或擬制之方法，以
    為裁判之基礎（最高法院30年上字第816 號判例、40年臺上
    字第86號判例可資參照）。又檢察官就被告犯罪事實，應負
    舉證責任，並指出證明之方法，亦為同法第161 條第1項 所
    明定。因此，檢察官對於起訴之犯罪事實，應負提出證據及
    說服之實質舉證責任，倘其所提出之證據，不足為被告有罪
    之積極證明，或其指出證明之方法，無從說服法院以形成被
    告有罪之心證，基於無罪推定之原則，自應為被告無罪判決
    之諭知，亦有最高法院92年臺上字第128 號判例足參。所謂
    認定犯罪事實之證據，係指足以認定被告確有犯罪行為之積
    極證據而言，如未發現相當證據，或證據不足以證明，自不
    能以推測或擬制之方法，以為裁判基礎。且刑事訴訟上證明
    之資料，無論其為直接證據或間接證據，均須達於通常一般
    人均不致於有所懷疑，而得確信其為真實之程度，始得據為
    有罪之認定，若其關於被告是否犯罪之證明未能達此程度，
    而有合理性懷疑之存在，致使無從形成有罪之確信，根據「
    罪證有疑，利於被告」之證據法則，即不得遽為不利被告之
    認定，其以情況證據（即間接證據）斷罪時，尤須基於該證
    據在直接關係上所可證明之他項情況事實，本乎推理作用足
    以確證被告有罪，方為合法，不得徒憑主觀上之推想，將一
    般經驗上有利被告之其他合理情況逕予排除，此觀諸最高法
    院76年臺上字第4986號、32年上字67號判例亦甚明顯。
三、公訴意旨認被告齊伯理涉犯上開犯行，無非係以被告於偵
    查中之供述。證人杜氏香於警詢、偵查中之證述。臺灣
    高雄地方法院檢察署檢察官94年度偵字第4570號起訴書等為
    其主要論據。
四、訊據被告堅決否認有何妨害風化犯行，於原審及本院辯稱：
    我是在案發兩天前，在六合夜市吃東西與杜氏香認識，第二
    天我又在六合夜市碰到她，吃完東西之後，我就載她回去，
    她告訴我她住在明星街、自立路口，叫我載她回去，我送她
    回去的時候，在路中就被保安大隊攔檢，非搭載她去賣淫，
    當天我沒有打電話給她，我不知道她的電話號碼，我們聊天
    時，我只知道她是外籍的，且僅聊高雄市哪裡比較好玩而已
    ，當時我只想要找個伴，我沒有綽號，電話不是我接的，我
    不知道杜氏香請我把她的護照拿去警局之事，之前有做過「
    馬伕」的工作，現在沒有了等語
五、經查：
（一）被告因於98年10月7 日晚間8 時40分，駕駛車號7495-XL
      號自小客車搭載越南籍女子杜氏香，行經高雄市○○區○
      ○路與明星街口時，經警執行路檢發現杜氏香為逾期居留
      之外籍人士等情，業據被告於警詢、偵查、原審及本院供
      認不諱（見他字卷即偵一卷第11頁、偵三卷第16頁、原審
      卷一第15頁、原審卷二第44、61頁、本院卷第22頁），且
      經證人杜氏香於警詢及高雄巿調處中（見警卷第2 頁、偵
      二卷第5 、24頁）、證人即高雄市政府警察局保安大隊特
      勤中隊員警李盈賜、鼓山分局刑事第三組（外事組）員警
      潘梅華於原審審理中（見原審卷二第44至45、48至49頁）
      ，分別證述明確，復有高雄市政府警察局鼓山分局「查獲
      外來人口在臺逾期停留、居留或其他非法案件通知書」、
      鼓山分局公務電話紀錄簿、杜氏香護照影本、內政部警政
      署外僑入出境資料、杜氏香指認被告照片、車號7495-XL
      號自小客車車籍查詢資料在卷可稽（見警卷第26至29、33
      、35頁），至堪認定。
（二）被告自警詢、偵查以迄審判中，始終否認搭載杜氏香從事
      性交易（見偵一卷第11至13頁、偵三卷第9 、15至16頁、
      原審卷一第15頁、原審卷二第33、56、61至62頁、本院卷
      第22頁、37頁反面）；而證人即員警李盈賜於原審審理中
      證稱：查獲當日我在南台路、明星街口執行例行巡邏勤務
      ，在附近常查獲外籍人士逾期居留如逃逸外勞或失蹤人口
      等案件，未曾在該處查獲等候賣淫之案件。我係在明星街
      之「明星按摩院」前（隔壁為「金石飯店」）攔下被告駕
      駛之車輛，被告當時是直行過來，不是要停靠路邊，也不
      是準備停車，是因車子慢下來或怎樣，我便將他攔下盤檢
      ，當時車上僅有被告與杜氏香二人。我聽杜氏香口音就知
      道她是外籍人士，因依權責僅外事警察始能查詢外籍人士
      身分資料，我便聯絡轄區鼓山分局外事組，請員警潘梅華
      前來查證杜氏香之身分。潘梅華到場後就將杜氏香拉到一
      旁詢問，被告在旁等候，後來潘梅華要將杜氏香帶回她們
      單位，我就駕駛巡邏車幫她將杜氏香載過去。當時我有詢
      問被告與杜氏香之關係，被告說是朋友關係，我查看被告
      之身分證並抄下身分資料後，因當時沒有辦法證明被告有
      犯罪，就讓他走了。我載杜氏香去鼓山派出所時，被告好
      像沒有跟過來等語（見原審卷二第34、42至47頁）。足見
      被告係駕車搭載杜氏香行經明星街，在明星按摩院前為警
      攔下，攔停之際被告之車輛係在直行當中，並非停靠路旁
      或準備停車，亦無在明星按摩院或其旁金石飯店前讓杜氏
      香下車之舉動。而員警李盈賜係在攔停被告駕駛之車輛後
      ，因查獲杜氏香疑似逾期居留之外籍人士，乃請外事警察
      潘梅華前來協助查證杜氏香之身分，尚非查獲杜氏香有何
      從事性交易之情形。雖依查獲當時車上僅有被告與杜氏香
      二人，而杜氏香係乘坐在後座而非右前座，此為證人杜氏
      香於警詢供證在卷（見警卷第2 頁）；惟員警李盈賜既未
      查獲杜氏香當時係搭車前往飯店欲從事性交易，或甫完成
      性交易欲搭車離去之事實，尚難遽認被告當日有何駕車搭
      載應召女子從事性交易即擔任「馬伕」之犯行。
（三）證人即員警潘梅華則於原審審理則具結證稱：當日我接獲
      李盈賜電話稱其查獲1 名逾期居留之外籍女子，我到場後
      發現杜氏香為逾期居留之越南籍女子，擦濃妝、身上灑香
      水味道濃厚、穿著很短的裙子、很高的高跟鞋，依辦案經
      驗直覺杜氏香係從事性交易之外籍女子，乃詢問杜氏香是
      否有從事性交易工作，她有點聽不懂意思，我改問「妳是
      不是有做跟不同的男生睡覺那種賺錢的工作」，杜氏香點
      頭承認。我再問杜氏香說被告是否載她跟不同男生睡覺之
      人，她說被告是她朋友，今天帶她來吃飯，二人剛吃完飯
      等語。我與李盈賜以警用電腦查詢結果，被告未遭通緝，
      亦未當場查獲性交易，就讓被告離開。因我係駕駛私人車
      輛前往現場，便請李盈賜協助將杜氏香載到鼓山派出所，
      並請通譯人員協助製作筆錄。在派出所等候通譯前來時，
      我有問杜氏香是否被告載她去賣淫，她說是，說當天先去
      吃飯，看怎樣要出去賣淫等語。我問她為何剛才在現場不
      講，她就笑。通譯來時已經是凌晨，我不在現場，事後閱
      覽筆錄，發現杜氏香於警詢時供稱當天被告是載她去吃飯
      ，但她從事性交易時都是坐這台車等語。且派出所同仁告
      訴我，當時他們有以杜氏香之電話打給被告，請被告將杜
      氏香之護照送過來，被告說好，但後來是請計程車司機送
      來，他本人沒有過來等語（見原審卷二第48至55頁）。足
      見杜氏香於現場確係稱被告為其朋友，當日僅係載其外出
      用餐等語，嗣於警詢中雖改稱被告即係載其從事性交易之
      人，且其從事性交易均係搭乘被告所駕該部自小客車等語
      ，證人杜氏香供詞前後並不一，惟仍供稱查獲當時被告確
      僅係載其前往用餐，尚不確定當日是否從事性交易等語。
      至於被告是否接獲員警電話，並委請計程車司機將杜氏香
      之護照送交鼓山派出所一事，被告於原審及本院審理中堅
      決否認（見原審卷二第53頁、本院卷第23頁），且縱有此
      情，亦不足證明被告於查獲當日搭載杜氏香外出，除用餐
      外，有何將於用餐後從事性交易之情，亦未能指明被告於
      查獲前，曾於何時、地搭載杜氏香與何人從事性交易，是
      亦難憑證人即員警潘梅華之前揭供證，即遽認被告於98年
      10 月7日晚間8 時40分許，媒介應召小姐與男客從事性交
      易以營利，即擔任俗稱「馬伕」之工作事宜。
（四）又證人杜氏香於原審審理前，業經內政部入出國及移民署
      專勤事務第二大隊高雄市專勤隊於99年5 月6 日執行驅逐
      出境，有該專勤隊99年5 月4 日移署專二高市祺字第0998
      022868號書函暨附件執行驅逐出國遣送勤務派遣表在卷可
      參（見原審卷二第21至22頁），已難於審理中到庭接受交
      互詰問。而證人杜氏香於警詢中係證稱：查獲當日我與朋
      友去吃飯，要買檳榔時為警查獲。查獲當時我坐在車號74
      95-XL 號自小客車後座，駕駛者係被告齊伯理。我係接到
      駕駛者來電要帶我去吃飯，吃完飯後看身體狀況如果OK，
      10點就要開始接客，是否由駕駛者全程接送，我不清楚，
      我根本就不認識駕駛者，係來電通知之人告知我車牌號碼
      及停車地點，我就依照通知上車。最常通知我接客之電話
      號碼為0000000000號，偶而會有0000000000號、00000000
      00號電話通知伊接客。今日通知我的電話0000000000號是
      駕駛齊伯理的電話。我與同鄉「阿柳」（LIEU）同住，平
      日接客都是接到電話通知幾號房後才下樓攔計程車，然後
      將手機拿給計程車司機聽，通知人會將接客地點告訴司機
      ，我到達目的地後就直接依指示進入房間性交易，性交易
      完畢我就自己坐計程車回住處。接客地點、接客總數我沒
      在記。最後一次賣淫時間是在10月7 日凌晨3 、4 時許，
      在左營的飯店，去的時候仍然是由0000000000這支電話指
      示計程車司機載往該處等語（見警卷第1 至4 頁）。惟其
      於99年3 月16日偵查中證稱：查獲當日我與朋友去吃飯，
      但是那個地方不能停車，我停車就被警察抓了，警察發現
      我非法打工，就把我抓起來。我不是與那個人做色情交易
      ，他是我朋友等語（見偵二卷第5 頁）。嗣於99年4 月15
      日調查局另案詢問時證稱：我在高雄地區從事應召工作，
      客人都是同鄉「阿柳」幫忙介紹，「阿柳」聯絡客人後，
      由客人打電話給伊約定在哪裡碰面，我再搭計程車前往。
      查獲當時係我在臺灣的男友「阿升」約我到六合夜市吃東
      西，「阿升」載我剛好找到車位停妥車子時，警察盤查我
      身分證件，已經逾期居留，所以被送到高雄市專勤隊收容
      。「阿升」係我男友兼熟客，不是接送我應召之車伕等語
      （見偵二卷第23至24頁）。其於同日偵查中又具結證稱：
      我在臺灣期間有從事性交易，因為我在臺灣有一個同鄉女
      性友人，只有要客人她就會打電話叫我直接到飯店，後來
      都是飯店的人直接打電話給我。查獲當天我坐在一個男客
      的車上，那個男客叫「阿勝」（音譯），他常會找我，當
      天二人是要去吃飯。我在警局是說他是客人，說他載我去
      吃飯，不是說他載我去賣淫。但是在這次吃飯前幾天，他
      確實有載我去賣淫共3 次等語（見偵二卷第29至30頁）。
      經核證人杜氏香各次證述，除均證稱被告為其朋友（男友
      或熟客），查獲當時係駕車載其前往用餐等語，未曾更易
      外；對其從事性交易時，究係自行攔計程車，將行動電話
      交由計程車司機與應召站人員對話而載往飯店，或由被告
      駕車載往飯店，前後證述均非一致，已難僅摘取其中不利
      於被告之陳述，遽而認定被告查獲當晚有從事媒介「馬伕
      」之工作及犯行。況依證人杜氏香前開所稱被告載其用餐
      後，將於當日10時開始從事性交易等語屬實，則於查獲當
      時，尚無從事性交易之對象，被告尚無任何圖利媒介性交
      之著手行為，而該罪又無處罰預備犯之規定，自難認被告
      有何犯罪行為。
（五）另依證人杜氏香於警詢中之證述，查詢行動電話門號0000
      000000、0000000000、0000000000、0000000000號之申請
      使用人資料，分別以林翠華（另經檢察官為不起訴處分）
      、傅佳甄、陳香君、游騰益名義申請使用，有威寶電信門
      號申請書、通聯調閱查詢單、臺灣高雄地方法院檢察署檢
      察官99年度偵字第6879號不起訴處分書在卷可查（見警卷
      第15至16、36至43、45至46、48頁、偵二卷第10至11、37
      至38頁）。而證人林翠華、傅佳甄、陳香君已分別於警詢
      或偵查中證述並不認識齊伯理或杜氏香，亦無使用或出借
      他人使用上開電話聯繫杜氏香從事性交易等語（見警卷第
      5 至12、17至20頁、偵二卷第18至19頁），並無證據足認
      被告確有持用上開行動電話門號與證人杜氏香聯繫。
（六）至被告曾於94年間因受僱於應召站並搭載應召小姐至指定
      飯店從事性交易而為警查獲，經原審臺灣高雄地方法院判
      處有期徒刑1 年2 月，緩刑3 年確定等情，有原審94年度
      簡字第3038號刑事簡易判決、臺灣高雄地方法院檢察署檢
      察官94年度偵字第4570號聲請簡易判決處刑書在卷可參（
      見原審二卷第16至19頁、偵三卷第20至21頁），然此部分
      充其量亦僅證明被告94年間有上開從事性交易之事實而已
      ，亦難以此佐證被告齊伯理有本件犯行。
六、又按共同正犯之應對全部事實負其責任者，以其有犯意聯絡
    之範圍內，始稱相當；且其具有共同犯罪之意思聯絡之事實
    ，亦應依積極證據認定之，最高法院81年度台上字第5647號
    判決參照。茲本件公訴人起訴認定被告齊伯理有與不詳應召
    站成員共同基於意圖使女子與男客為性交行為而媒介以營利
    之犯意聯絡，約定於應召站成員接獲男客索求性交易服務時
    ，即以電話通知被告搭載應召小姐至指定飯店，媒介應召小
    姐與男客從事性交易以營利，即擔任俗稱「馬伕」之工作等
    事實；惟查本件公訴人所提出之證據及卷內資料，並無被告
    有本件從事「馬伕」，而與所謂不詳應召站成員共同意圖使
    女子與男客為性交行為，媒介以營利犯意聯絡之積極證據可
    資審認，亦難遽認被告有本件媒介性交易之犯行。
七、綜上所述，本件公訴意旨除證人杜氏香上開前後不一之證述
    ，及被告前有擔任車伕之妨害風化前案紀錄外，並無其他證
    據足認被告於查獲當日除搭載杜氏香外出用餐外，有何搭載
    杜氏香前往飯店從事性交易之犯行；亦未能指明被告將於何
    時、何地搭載杜氏香前往飯店與何人從事性交易；或於查獲
    之前曾於何時、何地搭載杜氏香前往飯店與何人從事性交易
    ，起訴之犯罪事實即非明確，復缺乏相當證據足以證明，應
    認舉證尚有不足，難以妨害風化之罪名相繩。此外，公訴人
    就被告犯罪事實，應負舉證責任，並提出證明之方法，因此
    公訴人對於犯罪事實，應負提出證據及說服之實質舉證責任
    ，倘其指出證明之方法，無從說服法院以形成被告有罪之心
    證，基於無罪推定之原則，自應為被告無罪之諭知。茲本件
    公訴人於原審中並未提出適合於證明被告齊伯理上開犯罪事
    實之積極事證，並說明其證據方法與待證事實之關係，原審
    對於卷內訴訟資料，復已逐一剖析，參互審酌，認被告齊伯
    理上開行為尚屬不能證明，諭知其無罪，核無不合。
八、公訴人上訴意旨，未再提出任何補強証據供本院審酌為被告
    不利之認定，僅略以（一）被告確實有於起訴書所載之時、
    地載送杜氏香，為被告所不否認，證人杜氏香於警詢、偵查
    中亦分別證述：遭查獲當天，其係接到駕駛者來電要帶其去
    吃飯，吃完飯後看身體狀況如果OK，10點鐘就要開始接客，
    而當天的駕駛即以電話通知其賣淫者就是被告無誤。而在吃
    飯前幾天，被告確實曾有三次載其去賣淫等語。再者，證人
    即員警潘梅華亦到庭證稱：當日伊接獲李盈賜電話稱其查獲
    1 名逾期居留之外籍女子，伊到場後發現杜氏香為逾期居留
    之越南籍女子，擦濃妝、身上灑香水味道濃厚、穿著很短的
    裙子、很高的高跟鞋，依辦案經驗直覺杜氏香係從事性交易
    之外籍女子，乃詢問杜氏香是否有從事性交易工作，她有點
    聽不懂意思，伊改問「妳是不是有做跟不同的男生睡覺那種
    賺錢的工作」，杜氏香點頭承認。在派出所等候通譯前來時
    ，伊有問杜氏香是否被告載她去賣淫，她說「是」，說當天
    先去吃飯，看怎樣要出去賣淫等語。則被告確實負責載運杜
    氏香從事性交易，而當日晚間8 時許遭查獲，被告乃如常搭
    載杜氏香，而於杜氏香從事性交易前先用餐，用餐後預計於
    晚間10時從事已預定之性交易。（二）衡諸色情應召站大多
    由業者以電話與男客聯絡時間地點後，由固定司機（俗稱「
    馬伕」）負責接送應召女子，或收取性交易所得，以達透過
    司機監控賣淫女子行動目的。比照本件被告於當日晚間8 時
    許遭查獲，輔以證人杜氏香之證述，足徵被告確係已由應召
    站業者與男客聯絡好從事性交易，而受應召站之指示安排，
    搭載杜氏香用餐後隨即從事性交易。否則被告豈有逕自搭載
    杜氏香於路上閒逛，徒然浪費油錢且增加為警查獲之風險，
    況且杜氏香又如何得以知悉當日預計於晚間10時從事性交易
    ，顯見遭查獲當日，被告對於受僱載運杜氏香與特定男客從
    事性交易行為早已有所認知，而媒介性交易之犯行，並不以
    男女是否確與他人完成性交易為必要，是以，本件被告與該
    應召站之經營者有犯意聯絡，並依其指示而為本件之行為分
    擔，至為明確。原審判決竟認以於查獲當時，尚無從事性交
    易之對象，被告尚無任何圖利媒介性交之著手行為，而該罪
    又無處罰預備犯之規定，自難認被告有何犯罪行為，此認定
    有違一般經驗法則且悖於事實，認事用法顯有違誤云云。
九、按證據之取捨，屬於事實審法院之職權，故事實審依客觀標
    準認定某項證據無審酌之必要而不予審酌者，倘不違反經驗
    法則，尚難指為違法；最高法院四十六年台上字第五二九號
    著有判例。查原審綜上斟酌上開各項事證，論斷說明本件不
    能證明被告齊伯理有檢察官所指之犯行，乃屬其採證職權之
    合法行使，尚難任意指為違法；且公訴人上訴意旨所指各節
    ，經查亦係就原審證據取捨不當予以指摘，然上開各節，業
    經原判決已說明論斷之依據及理由，即已綜合卷內資料，就
    其心證上之理由予以闡述，上開心證屬原審採證認事之職權
    行使；經核亦不違背證據及經驗法則；且查並無積極證據足
    以證明被告有與所謂不詳應召站成員共同犯本件性交行為之
    媒介犯意聯絡，自不能以媒介性交罪相繩，詳如所述。公訴
    人上訴意旨，經核尚有合理之懷疑存在，而未達於可確信其
    真實之程度，且係就原審及本院前開取捨證據論斷事實之職
    權行使，及已調查說明之事項，任意加以指摘，其此部分上
    訴尚難認為有理由，應予駁回。
據上論斷，應依刑事訴訟法第368 條 ，判決如主文。
本案經檢察官林敏惠到庭執行職務。
中    華    民    國  100     年    2     月   23    日
                 刑事第九庭     審判長法  官  莊秋桃
                                      法  官  張盛喜
                                      法  官  田平安
以上正本與原本無異。
如不服本判決，應於判決送達後10日內向本院提出上訴狀，其未
敘述理由者，並應於提出上訴狀後10日內向本院補提上訴理由狀
（應附繕本）。
中    華    民    國  100     年    2     月   23    日
                                  書  記  官  馬蕙梅